【裁判字號】    99,秩抗,1
【裁判日期】    990831
【裁判案由】    違反社會秩序維護法
【裁判全文】
臺灣彰化地方法院刑事裁定               99年度秩抗字第1號
移送機關    彰化縣警察局彰化分局
抗 告 人    甲○○
被移送人    乙○○
上列抗告人因被移送人違反社會秩序維護法案件，不服本院刑事
簡易庭於中華民國99年7 月9 日所為第一審裁定（99年度秩字第
74號），提起抗告，本院普通庭為第二審裁定如下：
    主    文
抗告駁回。
    理    由
一、原裁定意旨略以：本件被移送人於警詢時雖坦承其曾於民國
    99年5 月21日下午7 時30分許，在位於彰化縣彰化市○○路
    31號之「桂冠汽車旅館」，以每次交易收取新臺幣3,000 元
    之代價，與姓名年籍不詳之男客從事性交易等行為，然依卷
    內相關證據並無其他補強證據足以佐證被移送人上開自白確
    與事實相符，且查無其他積極證據足認被移送人確有意圖得
    利與人姦淫之行為，而為被移送人不罰之諭知。
二、抗告意旨則以：上揭刑事簡易庭裁定所載之意圖得利與人姦
    宿之行為，並非抗告人所為，且抗告人從未到過該汽車旅館
    ，抗告人懷疑係遭人冒用身分證資料，該行為已破壞抗告人
    名譽及清白，雖原裁定主文為不罰，但抗告人確非本件違反
    社會秩序維護法案件之行為人，爰依法提起抗告等語。
三、按受裁定人或原移送之警察機關對於簡易庭就第45條移送之
    案件所為之裁定，有不服者，得向同法院普通庭提起抗告，
    對於普通庭之裁定，不得再行抗告；又法院受理違反本法案
    件，除本法有規定者外，準用刑事訴訟法之規定，社會秩序
    維護法第58條、第92條分別定有明文。復按證人、鑑定人、
    通譯及其他非當事人受裁定者，亦得抗告，此為刑事訴訟法
    第403 條第2 項所明定。而非當事人對於法院之裁定得提起
    抗告，以受裁定者為限（最高法院20年度抗字第18號判例意
    旨參照）。本件抗告人甲○○雖非本件被移送之行為人，亦
    即非受裁判效力所及之人（見後述），然確為原裁定名義上
    所載之人，該裁定對於抗告人仍有造成一定危險之虞，依上
    揭規定及最高法院判例意旨，抗告人甲○○當有提起抗告之
    權限，先予敘明。
四、再按抗告期間為五日，自送達裁定之翌日起算，提起抗告，
    應以書狀敘述理由提出於簡易庭為之，社會秩序維護法第59
    條定有明文。再依法院訴訟當事人在途期間標準第3 條之規
    定，當事人非居住於管轄區域內者，除本款(二)之規定外，其
    在途期間按該法院區域之在途期間日數（日數不同者，按最
    長日數），再加其居住地地方法院管轄區域內之在途期間日
    數計算（日數不同者，按最長日數）。本件抗告人既居住在
    非本院管轄區域內之臺中市，其在途期間日應加計非屬員林
    鎮之本院轄區內最長在途期間2 日及臺灣臺中地方法院之最
    長在途期間3 日，共計5 日。而原裁定送達之「臺中市○區
    ○○里○○鄰○○街2-2 號」為抗告人甲○○之戶籍地，「臺
    中市○區○○路415 號8 樓之7 」則為被移送人乙○○之居
    所地，抗告人戶籍地之送達時間為99年7 月15日以寄存方式
    為之，有該送達證書在卷足參（見原審卷第14頁），又依社
    會秩序維護法第92條之規定準用刑事訴訟法第62條之送達，
    再準用民事訴訟法138 條第2 項：「寄存送達，自寄存之日
    起，經10日發生效力」，併參酌上揭在途期間日數規定，可
    知抗告人甲○○於99年7 月15日收受本件刑事裁定後，需加
    上10日之寄存期間，方生合送達之效力，亦即自99年7 月25
    日之翌日起算抗告不變期間5 日，再加計在途期間5 日，抗
    告期間應至99年8 月4 日深夜12時前屆滿，抗告人甲○○於
    99年7 月22日即具狀向本院提起抗告，依法並無不合，再予
    敘明。
五、復按刑事訴訟法第266 條規定起訴之效力不及於檢察官所指
    被告以外之人，即所謂起訴對人之效力，而同法第264 條第
    2 項第1 款規定起訴書應記載被告之姓名、性別等資料或其
    他足資辨別之特徵，係為確定刑罰權對象之用，其起訴之對
    象為被告其「人」，而非僅在其「姓名」，故如某甲冒用某
    乙之名於偵查中應訊，其特定之人應為某甲，並非被冒名之
    某乙，檢察官係對某甲實施偵查，並對之提起公訴，雖誤以
    乙名起訴，僅姓名錯誤，其起訴所指被告之人（即應接受審
    判之人）應為某甲而非某乙，法院於審理時，若已查明係冒
    用乙之名義犯罪，即應以甲為其審判對象，僅逕將判決書當
    事人欄之姓名更正為甲，並註明其係冒用某乙姓名，方稱適
    法（最高法院92年度臺非字第107 號、91年度臺上字第2221
    號判決意旨參照）。而對於違反社會秩序維護法之案件，僅
    係由移送之警察機關對於被移送人為調查詢問後，即以書面
    函送各該地方法院簡易庭，簡易庭除須審問或調查者外，即
    應迅速製作裁定書，社會秩序維護法第46條定有明文，因此
    ，簡易庭對於違反社會秩序維護法之案件，僅係書面審理，
    逕行裁處，則裁處之對象，應係以移送機關實際所調查詢問
    之對象為據。本件警察機關在移送此違反社會秩序維護法案
    件時，既對被移送人為調查，同時將被移送人及汽車旅館現
    場拍攝入鏡並附卷（見原審卷第7 頁照片），該移送對象及
    裁罰對象於警察機關移送資料中即已足特定，應認裁定效力
    所及之人即為卷附照片中所示之特定裁罰對象，再為說明。
六、經查：本件有自稱「甲○○」之女子於99年6 月2 日21時35
    分許，在彰化縣彰化市○○路110 號荷蘭村汽車旅館201 室
    為警查獲，並至警局接受調查，同時在警詢調查筆錄上簽「
    甲○○」之署名，後經彰化縣警察局彰化分局分局於99年6
    月21日以彰警分偵社字第99061 號移送書移送本院簡易庭審
    理，經本院簡易庭於99年7 月9 日以99年度秩字第74號裁定
    「甲○○不罰」，抗告人甲○○於收受裁定後，即向本院普
    通庭提出抗告，表明其身分證件係遭人冒充之情。而後，警
    方知悉抗告人所述情節後，乃再通知實際被移送人接受調查
    ，其於警詢時改稱：「99年6 月2 日因違反社會秩序維護法
    案件至派出所所為陳述係不實在，當時是冒用甲○○之名應
    訊，真實姓名為乙○○，70年11月4 日出生，身分證碼號為
    Ｚ000000000 號 ，當初係因害怕被家人知道其從事性交易工
    作才冒用朋友甲○○之名應訊」等語，有彰化縣警察局彰化
    分局99年8 月11日彰警分偵字第0990028760號函暨所附調查
    筆錄在卷足稽（見本院卷第9 頁至第11頁）。再經本院依職
    權傳喚證人即本案實際被查獲人乙○○到庭，其於本院訊問
    時結證稱：「伊確有於99年6 月2 日下午9 時35分在彰化縣
    彰化市○○路110 號荷蘭村汽車旅館201 號房因從事性交易
    為警查獲，本院99年度秩字第74號卷第7 頁查獲照片為伊本
    人，查獲時是係以甲○○名義應訊，目的是不想讓家人知道
    ，得知甲○○年籍係因96年間看過甲○○身分證影本」等語
    （見本院卷第17-18 頁）。又比對本件查獲時警方所拍攝被
    查獲人及汽車旅館照片（見原審卷第7 頁）、證人乙○○由
    本院法警所拍攝之照片2 張（本院卷第20及21頁）與卷附抗
    告人提出之身分證正反面影本及抗告人本人照片1 張（本院
    卷第4 頁），可知本件實際被查獲人乙○○與抗告人甲○○
    之相貌有顯著不同，被移送人乙○○確係冒用抗告人甲○○
    姓名而接受本件違反社會秩序維護法案件之調查，堪認無訛
    。揆諸上揭說明，彰化縣警察局彰化分局實際調查詢問對象
    確為被移送人乙○○，且本件移送機關所檢送之資料，除偵
    訊筆錄之外，尚附有查獲照片2 張（原審卷第7 頁），則原
    審裁處之對象，即為原移送機關卷附查獲照片所示之人，亦
    即於警察機關實際應訊之人，則刑罰權之實施對象應為被移
    送人乙○○，而非抗告人甲○○。本院簡易庭所為裁定之效
    力，即為針對被移送人乙○○所為，本件原審裁罰對象既無
    違誤，其裁定書上所載「甲○○」之姓名並非裁罰對象，僅
    因其遭冒名而為姓名更正之問題，抗告人甲○○所為之抗告
    當無理由，應予駁回。
七、至於原審裁定既有當事人姓名錯誤之違誤，為維當事人審級
    利益，宜由原審另為裁定更正「受裁判人為乙○○之年籍」
    後，再為送達，以維被移送人乙○○之抗告權益，附此敘明
    。
八、另關於被移送人乙○○就本件冒用抗告人甲○○名義於警詢
    時應訊並在警詢筆錄上署名乙情，雖經檢察官以99年度偵字
    第7936號偵辦中。惟被移送人乙○○於警詢時另供承曾於99
    年3 月12日21時2 分在彰化市○○街13號（依蝶汽車旅館）
    及於99年3 月15日20時32分在彰化市○○○路560 號（里昂
    汽車旅館）亦因違反社會秩序維護法而冒用「甲○○」之名
    義接受警方製作筆錄等情，其另涉犯偽造署押犯行部分，實
    宜由檢察官另行偵辦，併為說明。
九、據上論斷，應依社會秩序維護法第58條、第92條，刑事訴訟
    法第412 條，裁定如主文。
中    華    民    國    99    年    8     月    31    日
                  刑事第五庭    審判長法  官  周淡怡
                                      法  官  王奕勛 
                                      法  官  李淑惠
以上正本證明與原本無異。
本裁定不得再抗告。                        
中    華    民    國    99    年    8     月    31    日
                                      書記官  張清秀

司法院資訊處製作；財團法人民間司法改革基金會備份。
